【裁判字號】    89,訴,279
【裁判日期】    890627
【裁判案由】    偽造文書等
【裁判全文】
臺灣臺北地方法院刑事判決                          八十九年度訴字第二七九號
    公  訴  人  臺灣臺北地方法院檢察署檢察官
    被      告  戊○○
右列被告因偽造文書等案件，經檢察官提起公訴（八十八年度偵字第二六八六三號）
，本院判決如左：
    主  文
戊○○連續意圖為自己不法之所有，以詐術使人將本人之物交付，處有期徒刑參月；
又連續意圖為自己不法之所有，而侵占自己持有他人之物，處有期徒刑捌月；應執行
有期徒刑拾月；緩刑伍年。
    事  實
一、戊○○於民國（下同）八十七年八月一日自任會首，召集其郵局同事丁○○等二
    十四人組成民間互助會，約定每會新台幣（下同）一萬元，每月一日在台北市○○○路○段一九一號二樓開標，詎其因向地下錢莊借貸款項後，為償還向錢莊借
    貸之款項，竟萌貪念，意圖為自己不法所有，基於概括之犯意，自八十七年九月
    一日起至八十八年九月間一日止，在其服務之前開台北市○○○路○段一九一號
    二樓（松山郵局投遞股）連續於附表一所示之時間，向附表一所示之活會會員丙○○等六人，以附表一所示之詐欺方式向活會會員丙○○等六人詐取如附表一所
    示之活會會款得手；嗣並另行起意，基於意圖為自己不法所有之概括犯意，連續
    在上開松山郵局投遞股工作地點，於附表一所示之時間，將所收取持有如附表一
    所示之活會會員丙○○等六人應得取之會款私擅予以侵占挪用；迨於八十八年九
    月一日開標後，因有會員查悉被冒標情事，戊○○始宣告停會。
二、案經丁○○訴由臺灣臺北地方法院檢察署檢察官偵查起訴。
    理  由
一、右開事實，已據被告戊○○迭於本院調查和審理時供承屬實，並有會單一紙與被
    告戊○○於本院調查時自行書寫之冒標會款自白書一紙在卷可資佐證；且經被害
    人丙○○等六人於本院調查和審理時指述明確；可見本件事證明確，被告犯行應
    堪認定。
二、核被告戊○○所為，係犯刑法第三百三十九條第一項之詐欺取財罪和同法第三百
    三十五條第一項之侵占罪（公訴人起訴書業已敘及被告有侵占挪用會款，惟漏引
    法條）；被告所犯上開二罪，先後多次犯行，時間緊接，犯罪構成要件相同，顯
    係均各基於概括犯意而為，應各依連續犯規定論以一罪，並各加重其刑。又被告
    戊○○所犯上開二罪，犯意個別，且犯罪構成要件不同，應依數罪併合處罰；爰
    審酌被告犯罪之動機、目的、手段、所生危害與犯後已分別與被害人會員乙○○
    、丙○○、己○○、辛○○和丁○○等人達成和解（有和解書一紙在卷可證）及
    犯後已坦承犯行，態度良好已有悔意等一切情狀，分別量處如主文所示之刑，並
    定其應執行之刑，以示懲儆。又查被告未曾受有期徒刑以上刑之宣告，有台灣高
    等法院檢察處刑案紀錄簡覆表一紙卷可稽，其於犯後已深知悔悟，經此教訓，應
    當知所警惕，而無再犯之虞，本院認被告所受之宣告刑以暫不執行為適當，併予
    宣告緩刑五年，以啟自新。
三、公訴意旨另以：被告戊○○於前開事實欄所述之時間，未徵得會員庚○○、乙○○、甲○○、丙○○、己○○、辛○○等六人之同意，偽造渠等之署押及填載標
    息於標單上，持以行使競標該次互助會，均足生損害於渠等利益，其後並向其他
    會員訛稱某某會員最高標，使其他會員不察而交付會款，得款後挪作己用。因認
    被告戊○○另犯有刑法第二百十六條、二百一十條之行使偽造私文書罪嫌云云。
四、按犯罪事實應依證據認定之，無證據不得推定其犯罪事實，刑事訴訟法第一百五
    十四條定有明文。又所謂認定犯罪事實之證據，係指足以認定被告確有犯罪行為
    之積極證據而言，如未發現相當證據，或證據不足以證明，自不能以推測或擬制
    之方法，以為裁判基礎，最高法院四十年台上字第八六號著有判例可稽。惟訊據
    被告戊○○則堅決否認有前開偽造互助會會單之行使偽造私文書罪之犯行，辯稱
    ：伊只是向真正得標之會員騙稱是其他會員得標，而未將收取之會款交與得標人
    ；至於向其他會員收取會款時，仍然稱是真正得標之會員得標；伊並未偽造會員
    名義冒標收取會款，等語。經查：
（一）、告訴人丁○○於偵查中具狀告訴並於偵查中經檢察官訊問時，僅供稱被告戊○○有冒標詐取會款情事；至於如何偽造上開會員庚○○等六人之署押及填
        載標息於標單上，持以行使競標該次互助會等情，告訴人丁○○於偵查中和
        本院調查及審理時均未具體指明；且亦未提出被告戊○○偽造前開會員庚○○等六人之偽造之互助會會單供本院查證；就此而言，實難率而遽認被告戊○○犯有上開刑法第二百十六條、二百一十條之行使偽造私文書罪責。
（二）、被告戊○○於偵查中亦僅供稱其有對上開庚○○等六人予以冒標會款，向會
        員偽稱某某人得標等情，惟並未供稱其有偽造上揭會員庚○○等六人之署押
        及填載標息於標單上以偽造互助會會單等犯行，此有偵查筆錄在卷足稽。
（三）、又本院於調查及審理時訊問被害之互助會會員庚○○、乙○○、甲○○、丙○○、己○○、辛○○等六人及告訴人丁○○時，渠等均供稱並未知悉或聽
        聞被告戊○○有何偽造渠等之署押及填載標息於標單上以偽造互助會會單等
        情事，此分別經上開庚○○等人供稱與證述在卷。
（四）、綜上調查，可見被告辯稱並未偽造互助會會單等情應可採信；揆諸上開說明
        ，自難遽論予被告戊○○前述刑法第二百十六條、二百一十條之行使偽造私
        文書罪責；惟公訴人起訴書認為被告戊○○前開不構成行使偽造私文書罪責
        部份與上揭起訴判決有罪之詐欺罪部份，有方法結果牽連關係，故不另為無
        罪之諭知，併此敘明。
據上論斷，應依刑事訴訟法第二百九十九條第一項前段、刑法五十六條、第三百三十
九條第一項、第三百三十五條第一項、第五十一條第五款、第七十四條第一款、罰金
罰鍰提高標準條例第一條前段，判決如主文。
本案經檢察官蔡興華到庭執行職務
中      華      民      國      八十九      年      六    月  二十七    日
                                      臺灣臺北地方法院刑事第七庭
                                          法  官  陳  坤  地
右正本證明與原本無異
如不服本判決應於送達後十日內向本院提出上訴狀
                                          書記官  楊  志  純
中      華      民      國      八十九      年      六    月  二十九    日
壹、附表：
編號：得標時間       得標人   得標金額（新台幣，以下同）詐欺方式與侵占手段
一、八十七年九月一日 丙○○  一千五百元     向丙○○本人騙稱是其他會員得標
                                            ，使丙○○陷於錯誤，而交付活會
                                            會款八千五百元；向其他會員收取
                                            會款時，則並未施詐，仍稱係林欽
                                            福本人得標而收取會款；隨後將林
                                            欽福應得取之會款十一萬三千七百
                                            元易持有為所有，私自挪用侵占。
二、八十八年五月一日 庚○○  一千九百元     向庚○○本人騙稱是其他會員得標
                                            ，使庚○○陷於錯誤，而交付活會
                    會款八千一百元；向其他會員收取
                                            會款時，則並未施詐，仍稱係陳隻
                                            立本人得標而收取會款；隨後將陳
                                            隻立應得取之會款十二萬六千七百
                                            元易持有為所有，私自挪用侵占。
三、八十八年八月一日 乙○○  一千五百元     向乙○○本人騙稱是其他會員得標
                                            使乙○○陷於錯誤，而交付活會會
                                            款八千五百元；向其他會員收取會
                                            款時，則並未施詐，仍稱係乙○○
                                            本人得標而收本人得得標而收取會
                                            款；隨後將丙○○應得取之會款十
                                            二萬六千七百元易持有為所有，私
                                            自挪用侵占。
四、八十八年九月一日 甲○○  一千四百元     向甲○○本人騙稱是其他會員得標
                                            使甲○○陷於錯誤，而交付活會會
                                            款八千六百元；向其他會員收取會
                                            款時，則並未施詐，仍稱係甲○○
                                            本人得標而收取會款；隨後將吳德
                                            順應得取之會款十二萬六千七百元
                                            易持有為所有，私自挪用侵占。
五、八十七年十二月一日 己○○ 二千元        向己○○本人騙稱是其他會員得標
                                            使己○○陷於錯誤，而交付活會會
                                            款八千元；向其他會員收取會款時
                                            ，則並未施詐，仍稱係己○○本人
                                            得標而收取會款；隨後將己○○應
                                            得取之會款十一萬三千七百元易持
                        有為所有，私自挪用侵占。
六、八十八年二月一日 辛○○  一千元         向辛○○本人騙稱是其他會員得標
                                            使辛○○陷於錯誤，而交付活會會
                                            款九千元；向其他會員收取會款時
                                            ，則並未施詐，仍稱係辛○○本人
                                            得標而收取會款；隨後將辛○○應
                                            得取之會款十一萬三千七百元易持
                                            有為所有，私自挪用侵占。
附錄法條：
刑法第三百三十九條第一項
一意圖為自己或第三人不法之所有，以詐術使人將本人或第三人之物交付者，處五年
  以下有期徒刑、拘役或科或併科一千元以下罰金。
二以前項方法得財產上不法之利益或使第三人得之者亦同。
三前二項之未遂犯罰之。
刑法第三百三十五條第一項
意圖為自己或第三人不法之所有，而侵占自己持有他人之物者，處五年以下有期徒刑
、拘役或科或併科一千元以下罰金。
前項之未遂犯罰之。


司法院資訊處製作；財團法人民間司法改革基金會備份。
